臺灣高等法院刑事判決　　　　　　 94年度上更(一)字第635號
上　訴　人　臺灣桃園地方法院檢察署檢察官
被　　　告　丙○○
指定辯護人　本院公設辯護人乙○○
上列上訴人因被告違反毒品危害防制條例案件，不服臺灣桃園地
方法院94年度訴字第210號，中華民國94年4月6日第一審判決（
起訴案號：臺灣桃園地方法院檢察署93年度偵字第12371號），
提起上訴，經判決後由最高法院發回更審，本院判決如下：
    主  文
上訴駁回。
    理  由
一、公訴意旨略以：被告丙○○明知海洛因係第一級毒品，依法
    不得販賣、轉讓，竟基於轉讓第一級毒品海洛因之概括犯意
    ，自民國92年11月起至93年1月9日止，以新台幣（下同）6
    百元至1千元不等之價格，駕駛車牌號碼Ｚ7－9640號自用小
    客車至桃園縣大溪鎮、楊梅鎮等處，轉讓第一級毒品海洛因
    予甲○○。嗣甲○○於93年1月16日，前往桃園縣政府警察
    局大溪分局自首施用毒品時，供出上情，因認被告涉犯毒品
    危害防制條例第8條第1項之轉讓第一級毒品罪嫌云云。
二、按犯罪事實應依證據認定之，無證據不得認定犯罪事實；又
    不能證明被告犯罪者，應諭知無罪之判決。刑事訴訟法第
    154條第2項、第301第1項分別定有明文。再認定被告有罪之
    事實，應憑證據，如未能發現相當之證據，或證據不足以證
    明，自不能以推測或擬制之方法，以為裁判之基礎；且認定
    事實所憑之證據，其為訴訟上之證明，須達於通常一般人均
    不致有懷疑，而得確信其為事實之程度者，始得據為有罪之
    認定，倘其證明尚未達到此一程度而有合理之懷疑存在時，
    尚難為有罪之認定基礎（30年上字第816號、40年臺上字第
    86號、76年臺上字第4986號判例參照）。另刑事訴訟法第
    161條第1項規定：檢察官就被告犯罪事實，應負舉證責任，
    並指出證明之方法。因此，檢察官對於起訴之犯罪事實，應
    負提出證據及說服之實質舉證責任。倘其所提出之證據，不
    足為被告有罪之積極證明，或其指出證明之方法，無從說服
    法院以形成被告有罪之心證，基於無罪推定之原則，自應為
    被告無罪判決之諭知，最高法院著有92年度台上字第128號
    判例可資參照。
三、本件檢察官認被告涉犯轉讓第一級毒品罪嫌，係以證人甲○
    ○係於自首施用毒品案件時供出毒品來源，並在偵查中證
    稱與被告交易毒品時使用之車輛，嗣經查證車號、車輛及
    顏色均符合，因認證人甲○○之證詞足以採信，並佐以被告
    因施用毒品案件，經臺灣桃園地方法院檢察署檢察官以92年
    毒偵字第1977號起訴，為其論據。訊據被告固坦承平日駕駛
    車牌號碼Ｚ7─9640號自用小客車，惟堅詞否認轉讓第一級
    毒品，辯稱：未曾以每包6百元至1千元不等之價格轉讓第一
    級毒品海洛因予甲○○，亦未無償提供第一級毒品海洛因予
    甲○○，因其曾毆打甲○○，甲○○挾怨報復，其係與證人
    甲○○合資購買毒品等語。
四、經查：
１、證人甲○○於警訊時稱：向綽號「貓哥」之被告買4次毒品
    海洛因，第1次於92年11月底晚上19時，在桃園縣大溪鎮瑞
    興國宅前，買8百元之毒品1小包；第2次於92年12月初晚上
    20時，在大溪鎮太武新村廣場前，買6百元之毒品1小包；第
    3次於92年12月中旬晚上19時，在大溪鎮瑞興國宅前，買1千
    元之毒品1小包；第4次於93年1月9日晚上20時，在楊梅火車
    站前，買1千元之毒品1小包等語（偵查卷第13頁、第14頁）
    。惟證人甲○○於93年1月16日警詢中陳稱：都是「貓哥」
    主動聯絡，然後其先到交易毒品地點，「貓哥」就開Z7-964
    0號白色轎車來與我交易毒品云云。然於93年7月23日警詢時
    改稱：其都在路旁以公共電話撥打被告的行動電話，被告再
    與其約某地方交易毒品云云，證人甲○○就如何聯絡被告購
    買毒品之過程，前後所供不一致。雖交付毒品之『時間、次
    數』，易隨時間經過而記憶消退，惟就交易毒品之『過程』
    並不因時間之消逝而忘記，如證人甲○○證述曾向被告買過
    或收受次毒品海洛因為實情，何以其就4次如何向被告拿取
    毒品之過程，前後陳述大相逕庭？又證人甲○○上開警訊之
    陳述並未經具結，嗣於偵查中改證稱：向警察表示92年10月
    前後向被告買3次，（經檢察官詢問何以於警詢時稱係買4次
    後）警詢距今已有相當時日，應係警訊所述買4次較實在等
    語（偵卷第35頁、第36頁）。證人甲○○於原審作證時又證
    稱：被告給其3、4次毒品，沒有賣，被告對其很好，因數量
    不多，請被告幫忙，均未給錢。警詢時因警員表示係「貓哥
    」即被告指其吸毒，其才供出毒品係被告提供等語（原審卷
    第42頁至第48頁）。經核證人甲○○自警詢、偵訊、原審均
    一再更異其警詢陳述內容；又證人李文成於警詢陳述被告駕
    駛之汽車之車號、車色，固相一致，惟駕駛汽車係公開之作
    為，證人甲○○復與被告相識，證人縱知悉被告駕駛之車號
    、車色，仍難認與被告轉讓或販賣毒品有必然之關連性。綜
    上，洵難認證人甲○○於警詢之陳述具有較為可信之特別情
    狀，其此部分之證言，並無證據能力。
２、證人甲○○於偵查時雖證稱：92年4、5月認識被告，自同年
    11月開始向被告買第一級毒品海洛因，在警訊第1、2次所作
    之筆錄向被告購買毒品4次是事實，係打電給被告約定地點
    ，已忘了被告之行動電話，被告係開車牌號碼前面Z7之白色
    車云云，檢察官因此據以認定被告原價「轉讓」毒品海洛因
    予證人甲○○。然而販賣第一級毒品之法定刑，係死刑或無
    期徒刑，事涉重典，苟無利潤可圖，應無任意將海洛因「原
    價」讓與他人之可能，檢察官認定被告「原價轉讓」毒品海
    洛因予證人甲○○，並無實據。再者，被告否認有原價「轉
    讓」毒品，證人甲○○嗣於原審作證亦否認被告有販賣毒品
    之事實，改稱：係被告無償轉讓毒品海洛因，因警員表示係
    「貓哥」即被告指其吸毒，其才供出毒品係被告提供，警員
    亦稱製作指認筆錄可以免刑云云（原審卷第42頁至第48 頁
    ），證人甲○○已否定其偵查中之證言，是難遽認證人甲○
    ○於偵訊中之證述屬實。再依毒品危害防制條例第17條規定
    ，供出毒品來源，因而破獲者，得減輕其刑，證人甲○○實
    有為圖減刑而為不實指認之動機；此外，亦無相關通聯紀錄
    ，足堪認定證人甲○○偵查中所述撥打被告手機聯絡交易毒
    品所述較為可採，而被告與證人甲○○相識，駕車又非販賣
    或轉讓毒品必要之行為，僅係日常生活之作為，證人甲○○
    正確證述被告駕駛車輛之車牌號碼、顏色，符合常理，自難
    以證人甲○○知悉被告駕駛車輛之車牌號碼、顏色，即逕認
    被告有轉讓第一級毒品海洛因。是檢察官依證人甲○○於偵
    查中之證詞，認被告「原價」轉讓毒品海洛因予被告，即屬
    無可證明。
３、證人甲○○雖於原審證稱：被告給其3、4次毒品，沒有賣，
    被告對其很好，因數量不多，請被告幫忙，均未給錢云云。
    惟據證人甲○○稱於92年4、5月間始認識被告（偵查卷第36
    頁），與被告並非至親故友，而毒品海洛因價格不菲，取締
    亦嚴，取得不易，被告豈可能一再免費轉讓毒品海洛因予證
    人甲○○，證人甲○○於原審所證被告無償轉讓毒品，殊違
    經驗法則，亦不可取。
４、綜上論述，尚不足認定被告確有公訴意旨所指之轉讓毒品
    之犯行，此外，復查無其他積極證據足資證明被告有轉讓
    第一級毒品之犯行，即應為被告無罪之諭知。
五、原審認被告之犯罪不能證明而為被告無罪之諭知，經核其
    認事用法並無不合。本件檢察官仍執陳詞，指摘原判決不
    當，難認為有理由，應予駁回。
據上論斷，應依刑事訴訟法第368條，判決如主文。
本案經檢察官方娜蓉到庭執行職務。
中　　華　　民　　國　　94　　年　　12　　月　 27 　日
　　　　　　　　　刑事第十六庭  審判長法　官  曾德水
　　　　　　　　　　　　　　　　　    法　官  范清銘
　　　　　　　 　 　　　　　　　　　　法　官  杜惠錦
以上正本證明與原本無異。
如不服本判決，應於收受送達後十日內向本院提出上訴書狀，其
未敘述上訴之理由者並得於提起上訴後十日內向本院補提理由書
（均須按他造當事人之人數附繕本）。
                                      書記官  楊秋鈴
中　　華　　民　　國　　94　　年　　12　　月　　27　　日
